臺灣高等法院民事判決　　　　　　　　　 95年度重訴字第8號
原　　　告　乙○○
訴訟代理人　朱富賢律師
複代理人　　王和屏律師
被　　　告　戊○○
訴訟代理人　江松鶴律師
複代理人　　林衍鋒律師
被　　　告　丁○○
　　　　　　午○○
　　　　　　卯○○
　　　　　　丑○○
　　　　　　　　　　　（現
　　　　　　子○○○
　　　　　　辛○○（未○○之承.
　　　　　　己○○（未○○之承.
　　　　　　庚○○（未○○之承.
兼前列二人
法定代理人　辰○○（未○○之承.
被　　　告　壬○○
　　　　　　癸○○
前列二人
訴訟代理人　林衍鋒律師
上列當事人間因侵權行為損害賠償事件，本院於96年11月7日言
詞辯論終結，判決如下：
    主  文
被告戊○○、丁○○、午○○應連帶給付原告新臺幣貳拾玖萬元
及自民國九十四年十月二十八日起至清償日止按年息百分之五計
算之利息。
被告戊○○、丁○○、午○○、卯○○、丑○○、辛○○、壬○
○應連帶給付原告新臺幣壹佰捌拾參萬壹仟肆佰零玖元，及被告
戊○○、丁○○、午○○、卯○○均自民國九十四年十月二十八
日起、被告丑○○、辛○○均自民國九十四年十一月四日起、被
告壬○○自民國九十四年十一月十八日起，均至清償日止按年息
百分之五計算之利息。被告辰○○、己○○、庚○○就被告辛○
○應給付部分與其連帶給付；被告癸○○就被告壬○○應給付部
分與其連帶給付。
原告其餘之訴駁回。
訴訟費用由被告戊○○、丁○○、午○○、卯○○、丑○○、辛
○○、壬○○連帶負擔十分之一，餘由原告負擔。
本判決第一項於原告以新臺幣壹拾萬元為被告戊○○、丁○○、
午○○供擔保後，得假執行。但被告戊○○、丁○○、午○○如
以新臺幣貳拾玖萬元，為原告預供擔保，得免為假執行。
本判決第二項於原告以新臺幣陸拾貳萬元為被告供擔保後，得假
執行。但被告如以新臺幣壹佰捌拾參萬壹仟肆佰零玖元，為原告
預供擔保，得免為假執行。
原告其餘假執行之聲請駁回。
    事實及理由
一、被告未○○業於民國96年6月20日死亡，其繼承人為辰○○、
    辛○○、己○○、庚○○，有死亡證明書及戶籍謄本在卷可
    稽（見本院卷三第134至136頁），渠四人於96年8月9日具狀
    聲明承受訴訟（見本院卷三第137至139頁），應予准許，合
    先敘明。
二、被告丁○○、午○○、卯○○、子○○○、辛○○、己○○
    、庚○○、辰○○均未於言詞辯論期日到場，核無民事訴訟
    法第386條所列各款情形，依原告聲請，由其一造辯論而為
    判決。
三、按訴狀送達後，原告不得將原告變更或追加他訴，但擴張或
    減縮應受判決事項之聲明者，不在此限。民事訴訟法第255
    條第1項第3款定有明文。本件原告起訴時就財物損失原請求
    新台幣（以下同）800萬1900元，嗣主張該金額應為830萬
    1900元，核屬應受判決事項聲明之擴張，揆諸前揭規定，其
    所為訴之追加，應予准許。
四、原告起訴主張：緣被告戊○○於民國91年11月間，經原告介
    紹，由原告之友人向戊○○購買電子遊戲場之營業執照。嗣
    該店因賭博案件遭罰款新台幣（以下同）100萬元，戊○○
    認原告應負責出面解決該筆罰款，卻遲不回應，竟與被告丁
    ○○、卯○○、丑○○、辛○○、壬○○等人基於共同犯罪
    之意思為下列行為：(一)93年2月18日，由丁○○、午○○前
    往原告所經營位於桃園市○○○路○段168號之申○輪胎行，
    要求原告交付上開罰款，並以「若不於三天內給付100萬元
    ，要讓你店開不成」等加害財產之言語，恐嚇原告，致使原
    告心生畏懼。(二)戊○○及丁○○二人因見原告未處理上開罰
    鍰，乃於同年3月24日下午3時許，推由午○○騎機車攜紅色
    油漆三大包，前往申○輪胎行，將油漆潑灑於輪胎行內，致
    原告心生畏懼。(三)同年3月31日凌晨，戊○○及丁○○再推
    由午○○前往申○輪胎行，將「欠錢還，不還死」之字句，
    以黑色油漆書寫在輪胎行之鐵捲門上，同時並潑灑水泥漆及
    貼冥紙，原告心生畏懼。(四)同年4月13日凌晨，戊○○及丁
    ○○再推由午○○持黑色油漆潑灑於申○輪胎行之鐵捲門及
    廣告看板上，致原告心生畏懼。(五)戊○○及丁○○二人見原
    告遲未處理上開罰鍰，乃與午○○及卯○○二人商討再對永
    輪胎行潑灑瀝青及砸店乙事，並由戊○○提供其所購買之瀝
    青、鐵鎚等物品予午○○後，即指示午○○及卯○○二人前
    往，午○○另向丑○○、辛○○、壬○○及綽號「阿健」之
    人表示將前往申○輪胎行潑灑瀝青及砸店，並邀其等一同前
    往。同年4月22日上午9時20分許，卯○○、午○○夥同辛○
    ○、壬○○、丑○○及不詳姓名男子「阿健」等人，持瀝青
    、鐵鎚等物，前往申○輪胎行潑灑瀝青，導致店內之輪胎器
    材因而毀損致不堪使用，並砸毀店內之玻璃、電腦等物。原
    告因被告等人前述共同侵權行為致受有下列損害：(一)財物損
    失830萬1900元：原告因被告戊○○等人侵權行為，致受有
    附表所列財物損失計830萬1900元。(二)營業利潤損失500萬元
    ：原告因被告戊○○等人侵權行為，自93年4月22日起至同
    年5月16日止無法營業，自93年5月17日回復營業後，迄今亦
    因顧客畏懼不敢上門，初估所受營業利潤損失至少500萬元
    以上。(三)非財產上損害500萬元：原告因被告戊○○等人之
    侵權行為心生恐懼，精神瀕臨崩潰，故請求精神慰藉金500
    萬元。上述損害計1800萬1900元。被告戊○○、丁○○、卯
    ○○、午○○、丑○○、辛○○、壬○○應負連帶損害賠償
    責任。又被告丑○○、辛○○、壬○○三人於犯案時均未成
    年，依民法第187條規定，其法定代理人即丑○○之母子○
    ○○、辛○○之母辰○○、父未○○（已死亡，由辰○○、
    辛○○、己○○、庚○○承受訴訟）、壬○○之母癸○○亦
    應連帶負損害賠償責任。爰依侵權行為法律關係，訴請被告
    連帶賠償。訴之聲明：(1)被告應連帶給付原告1830萬1900元
    及自起訴狀繕本送達翌日起至清償日止按年息5%計算之利息
    。(3)願供擔保請准宣告假執行。
五、(一)被告戊○○則以：原告指稱被告戊○○有恐嚇及毀損犯行
      ，並非真實。而鋁圈、輪胎受瀝青污染，可以柴油擦拭去
      除，再以清潔劑清洗，不致影響其使用狀況，應無毀損可
      言。縱認如原告所言無法修復，亦應扣除折舊金額及剩餘
      價值，非如原告主張其受損金額即為原始購入價格527萬
      2400元。至原告臚列之天花板、隔間、地磚、真皮沙發、
      茶几、電腦、家具、電器用品等生財器具，原告應證明是
      否已遭毀損。另電腦四輪定位機，原告所提發票無法證明
      係購買定位機，且該定位機現於何處亦不得而知，且有折
      舊及殘值問題。又原告經營申○輪胎行每年度營業所得均
      為負值，何來受有營業損失。至原告請求精神慰撫金部分
      ，原告並未證明其心生畏懼至精神瀕臨崩潰，且其請求金
      額高達500萬元，亦乏依據。再者，原告就本件損害擴大
      ，與有過失，被告自得請求減輕賠償金額等語，資為抗辯
      。答辯聲明：(1)原告之訴及假執行之聲請均駁回。(2)如受
      不利判決願供擔保請准宣告免為假執行。
    (二)被告丁○○則以：原告請求金額過高等語置辯。答辯聲明
      ：(1)原告之訴及假執行之聲請均駁回。(2)如受不利判決願
      供擔保請准宣告免為假執行。
    (三)被告卯○○則以：伊只參與最後一次犯行，砸兩塊玻璃而
      已等語置辯。答辯聲明：(1)原告之訴及假執行之聲請均駁
      回。(2)如受不利判決願供擔保請准宣告免為假執行。
    (四)被告丑○○、子○○○：丑○○僅參與最後一次犯行，且
      只有潑麗鋁圈，大約一、二百個鋁圈被潑到，但未破壞定
      位儀等語置辯。答辯聲明：(1)原告之訴及假執行之聲請均
      駁回。(2)如受不利判決願供擔保請准宣告免為假執行。
    (五)被告辛○○、辰○○、己○○、庚○○則以：辛○○當時
      並不知其他被告要做何事，伊只是站在旁邊，未為任何毀
      損動作等語置辯。答辯聲明：(1)原告之訴及假執行之聲請
      均駁回。(2)如受不利判決願供擔保請准宣告免為假執行。
    (六)被告壬○○、癸○○則以：壬○○並未參與93年3月24日
      、3月31日、4月13日之滋事，該部分費用與壬○○、癸○
      ○無涉。又否原告主張受損之電腦四輪定位儀、輪胎、鋁
      圈受損情形是否已達不堪使用程度，及輪胎、鋁圈毀損數
      量尚待原告舉證證明。原告主張依購入價格及數量計算，
      顯有誇大之嫌。又原告經營申○輪胎行每年度營業所得皆
      為負值，何來受有營業損失500萬元以上等情。而壬○○
      於93年4月22日係毀損申○輪胎行所有生財器具，非恐嚇
      原告生命安全以侵害人格權，原告依民法第184條第1項前
      段及第195條第1項規定請求精神慰撫金500萬元，顯無理
      由。再者，原告就損害擴大，亦與有過失等語，資為抗辯
      。答辯聲明：(1)原告之訴及假執行之聲請均駁回。(2)如受
      不利判決願供擔保請准宣告免為假執行。
    (七)被告午○○未於言詞辯論期日到場，亦未提出書狀作何聲
      明或陳述。
六、經查：
(一)被告戊○○、丁○○與原告因位於桃園縣龜山鄉○○村○○路
  33巷6號、8號1樓「亥○電子遊戲場」違規營業遭桃園縣政府
  裁處罰鍰100萬元之繳納問題，幾經協調未獲共識而生怨隙。
  被告戊○○、丁○○乃與午○○共同基於恐嚇及毀損之犯意聯
  絡，而為下列行為：(1)於93年2月18日下午，由丁○○、午○
  ○二人前往原告所經營位於桃園縣桃園市○○○路○段168號「
  申○輪胎行」內，要求原告交付上開罰款，並由丁○○出言向
  乙○○恫嚇稱：「若不於三天內給付100萬元，要讓你店開不
  成」等加害財產之言詞恐嚇原告。(2)戊○○、丁○○二人因見
  原告仍未處理前開罰鍰，乃於93年3月24日下午，推由午○○
  一人騎乘機車攜帶紅色油漆，前往上開「申○輪胎行」，午○
  ○抵達後旋即將油漆潑灑於原告所有該輪胎行內玻璃、天花板
  、地板及所擺設之輪胎、鋼圈。(3)於93年3月31日凌晨，戊○
  ○、丁○○再推由午○○一人前往上開原告所有之「申○輪胎
  行」，以黑色噴漆在該輪胎行之鐵捲門上噴寫：「欠錢還，不
  還死」等字語，又潑灑水泥於該輪胎行之玻璃門上。(4)再於93
  年4月13日凌晨，戊○○、丁○○復推由午○○一人持黑色油
  漆前往前揭「申○輪胎行」，並將黑色油漆潑灑於原告所有該
  輪胎行之鐵捲門及廣告看板上。
(二)被告戊○○、丁○○於前述行為後，見原告仍未處理上開罰鍰
  問題，乃與被告午○○、卯○○二人商討再對「申○輪胎行」
  潑灑瀝青及砸店乙事，並由戊○○提供其所購買之瀝青、鐵鎚
  等物品予午○○後，即指示午○○、卯○○二人前往，而午○
  ○另向丑○○、辛○○、壬○○及綽號「阿健」之人表示將前
  往「申○輪胎行」為潑灑瀝青及砸店之行為，並邀其等一同前
  往。丑○○、辛○○、壬○○及綽號「阿健」之人因基於與午
  ○○間朋友情誼亦允諾之，遂與戊○○、丁○○、午○○、卯
  ○○等人共同基於毀損之犯意聯絡，於93年4月22日9時20分許
  ，分別搭乘由不知情之酉○○、戌○○所駕駛之計程車前往「
  申○輪胎行」，途中並由卯○○下車購買供渠等穿戴使用之口
  罩、手套，以圖免日後遭指認、查緝。嗣午○○等六人抵達「
  申○輪胎行」後，隨即下車並分持瀝青、鐵鎚物品，將瀝青潑
  灑於該車行內、並以鐵鎚砸損店內部分物品。
(三)被告戊○○、丁○○、卯○○、午○○、丑○○為上開行為後
  ，分經本院以94年度上易字第1603號及台灣桃園地方法院以94
  年度易緝字第110號刑事判決有罪確定存在，有前開刑事判決
  附卷可稽（見本院卷一108至120頁），並據本院依職權閱本院
  94年度上易字第1603號刑事卷宗查閱無訛。
七、被告戊○○雖否認有上述恐嚇及毀損犯行，但查被告戊○○
    於台灣桃園地方法院刑事庭訊問時，就前揭犯行均坦承不諱
    （見台灣桃園地方法院93年度易字第1038號卷一第12、133
    頁），核與被告午○○於警訊及偵查中供述相符（見93年度
    偵字第8399號偵查卷第244至247頁）。並有桃園縣政府92年
    6月23日府建商字第0920136890號函（見93年度偵字第8399
    號偵查卷第107頁）、照片（見93年度偵字第8399號偵查卷
    第43至54頁、台灣桃園地方法院93年度易字第1038號卷二第
    19至32頁、本院卷二57至71頁）為證，及瀝青空桶2桶、鐵
    鎚1支、口罩3個、手套2副於刑案扣案可稽。參以被告戊○
    ○、丁○○、午○○、卯○○於93年3月18日至同年4月22日
    間有多通通話紀錄，內容係被告戊○○、丁○○等人間聯絡
    討論如何處理與原告間之問題，及潑灑油漆、砸店暨事後詢
    問進行情形狀況等，亦有監聽譯文在卷足憑（見93年度偵字
    第10194號偵查卷第19頁以下）。足見被告戊○○確實有參
    與本件恐嚇及毀損之行為，至為灼然，其於本院翻異前詞，
    要無可採。
八、按因故意或過失，不法侵害他人之權利者，負損害賠償責任
    。數人共同不法侵害他人之權利者，連帶負損害賠償責任。
    民法第184條第1項前段、第185條第1項前段分別定有明文。
    茲就原告所受損害論述之：
(一)93年2月18日、93年3月24日、93年3月31日、93年4月13日部分
  ：
1.此四日共同侵權行為均由被告戊○○、丁○○、午○○三人共
  同謀議後，或推由丁○○、午○○二人前開申○輪胎行出言恫
  稱：「若不於三天內給付100萬元，要讓你店開不成」，或推
  由午○○一人至前往申○輪胎行潑灑紅色油漆、黑色油漆於行
  內玻璃、天花板、地板、鐵捲門、廣告看板、輪胎、鋁圈等物
  品，暨於申○輪胎行之鐵捲門上以黑色噴漆噴寫「欠錢還，不
  還死」，並於玻璃門上潑灑水泥及黏貼冥紙，以加害生命、身
  體之事恐嚇原告，業如上述，是此部分應由渠三人連帶負損害
  賠償責任。
2.查原告因被告前揭潑灑油漆、及噴漆書寫文字之侵權行為，致
  支出清洗費用3萬元及重新粉刷費用16萬元，業據其提出收據
  及估價單為證（見本院卷一第184、185頁），應堪信實。
3.次按不法侵害他人之身體、健康、名譽、自由、信用、隱私、
  貞操，或不法侵害其他人格法益而情節重大者，被害人雖非財
  產上之損害，亦得請求賠償相當之金額。民法第195條第1項前
  段定有明文。又慰藉金之賠償須以人格權遭遇侵害，使精神上
  受有痛苦為必要，其核給之標準固與財產上損害之計算不同，
  然非不可斟酌雙方身分資力與加害程度，及其他各種情形核定
  相當之數額（最高法院51年台上字第223號判例意旨參照）。
  被告戊○○、丁○○、午○○三人前開毀損及以「若不於三天
  內給付100萬元，要讓你店開不成」加害財產之言詞恐嚇原告
  犯行，均屬侵害原告之財產權，無受有非財產上損害可言。惟
  渠三人推由午○○於申○輪胎行之鐵捲門上以黑色噴漆噴寫「
  欠錢還，不還死」，並於玻璃門上潑灑水泥及黏貼冥紙，以加
  害生命、身體之事恐嚇原告，自屬侵害原告之人格權。原告依
  民法第195條第1項前段規定，請求非財產上之損害賠償，即屬
  有據。查原告為五專畢業，事發當時經營申○輪胎行，名下有
  房地三筆、投資二筆，財產價值約1347萬2710元；被告戊○○
  為高中畢業，原從事水電工程，現無固定工作，名下有田地二
  筆、汽車乙部，財產價值約為102萬7184元；被告丁○○為高
  職肄業，在家幫農，名下有房地三筆、汽車乙部，財產價值約
  195萬8736元；被告午○○為高職肄業，無業，名下無財產；
  有法務部戶役政連絡作業系統個人基本資料、稅務電子閘門財
  產所得調件明細表、桃園縣政府營利事業登記證、畢業證書、
  全國財產稅總歸戶財產查詢清單、戶籍謄本在卷可稽（見本院
  卷一第20、23、26、29、50至58、92至94、99頁及93年偵字
  8399號卷第17頁）。爰審酌兩造身分、資力及因違規經營電子
  遊樂場所生罰鍰問題而以噴漆噴寫「欠錢還，不還死」並黏貼
  冥紙恐嚇原告之加害情形，本院認原告所得請求之慰藉金以10
  萬元為適當。
4.綜上，原告計得請求被告戊○○、丁○○、午○○三人連帶賠
  償29萬元。
(二)93年4月22日部分：
1.此日由被告戊○○、丁○○、午○○、卯○○四人謀議後，由
  午○○、卯○○率同被告丑○○、辛○○、壬○○、綽號「阿
  健」分持瀝青、鐵鎚，潑灑、敲擊如附表所示之店內物品，已
  如上述。是渠七人應負共同侵權行為連帶損害賠償責任。
2.次按無行為能力人或限制行為能力人，不法侵害他人之權利者
  ，以行為時有識別能力為限，與其法定代理人連帶負損害賠償
  責任。民法第187條第1項前段著有規定。查被告辛○○為75年
  5月17日生、壬○○為75年5月4日生，於93年4月22日行為時，
  均為未成年人。被告辰○○、未○○（未○○於96年6月20日
  死亡，由辰○○、辛○○、己○○、庚○○承受訴訟）為辛○
  ○之父母；被告癸○○為壬○○之母親，依前揭規定，應分別
  與辛○○、壬○○連帶負損害賠償責任。
3.茲就原告所受損害論述之：
(甲)原告主張因被告前揭毀損犯行致附表所示物品均已損壞達不堪
  使用程度，而受有損失達830萬1900元云云。經查：
1.依卷附照片所示，輪胎行內之玻璃確遭敲擊破裂，隔間木板牆
  、沙發、茶几亦遭瀝青潑灑而嚴重污損，並有部分破裂（見本
  院卷二第67、69、70頁），原告主張已達毀損而不堪使用，應
  堪採信。查原告係於92年10月僱請他人裝潢輪胎行之天花板、
  隔間、玻璃及地磚，原估價金額為90萬元，經議價後為80萬元
  ，依此比例計算，玻璃及隔間木板牆部分實際施作金額應為44
  萬4400元；而沙發、茶几係原告於92年11月購入，價格為8萬
  元，有收據、估價單可稽（見本院卷一第194至196頁）。依固
  定資產耐用年數表計算其折算後，隔間木板牆及玻璃部分價額
  應為37萬0370元，沙發、茶几則為68889元（計算式詳如附表
  二所示）。
2.原告雖主張其店內德國百世霸電腦四輪定位機亦遭毀損，並提
  出照片及檢測結果報告書為佐（見本院卷二第67、56頁）。證
  人甲○○雖亦附和原告說詞，謂系爭電腦四輪定位機損壞部分
  達75%，已無修復價值，然其結證稱系爭電腦四輪定位機於93
  年之新品購入價格約150萬元左右，而本件修復費用約100萬元
  至120萬元（見本院卷三第8頁）。參諸原告所提系爭定位機於
  93年1月5日購入之統一發票金額亦為150萬元（見本院卷一第
  186頁），則該定位機應以修理為回復原狀之方式。是原告僅
  得請求修復費用120萬元，尚不得認已全損而請求賠償原購入
  價格150萬元。
3.原告另主張天花板受損乙節，依卷附照片所示，天花板僅有遭
  紅色油漆潑灑，此部分業據原告請求清洗費用，詳如前述，不
  得重行請求。至瀝青部分，則未有污損天花板情形，原告主張
  天花板遭被告潑灑瀝青而毀損，顯非事實。至附表所示Ｌ型辦
  公傢俱、電腦、電話總機、電冰箱部分，觀諸卷附照片，均未
  見有瀝青沾染（見本院卷二第69至71頁。另空氣清淨劑部分，
  原告雖主張係放置於地板上之白色紙箱內，亦遭污損云云，然
  細觀卷附照片，雖有白色紙箱放置地上，但未拍攝其內部，無
  法判斷有無擺放物品及物品內容，且照片之白色紙箱亦未有瀝
  青污痕。而原告就前開物品遭毀損乙情，復未能提出其他佐證
  以實其說，是原告此節指述，尚乏依據。
4.至鋁圈、輪胎、地磚、鋁圈展示架、TV櫃、電視機、開飲機、
  錄放影機、DVD放映機、打卡鐘部分，確受到瀝青潑灑，此觀
  卷附照片甚明。而證人巳○○於本院結證稱沾染瀝青馬上清除
  ，效果比較好，一般來說，只要金屬表面不是完全平滑的，沾
  染上的物品就無法完全清除。但如果清洗的非常乾淨的時候，
  一般人有可能無法單憑肉眼來金屬表面所受的污損。輪胎是塑
  膠製品，為高分子材料，外來物並不容易滲入，若沾染瀝青，
  會比鋁圈好處理，而鋁圈受到瀝青污染只是表面問題，不會影
  響其主體結構等語（見本院卷三第40、41頁）。證人丙○○亦
  結證稱鋁圈、輪胎沾染瀝青，可以柏油清洗劑清洗，其效果可
  達到肉眼看不見原污損痕跡，一瓶柏油清潔劑市價約200元到
  300元左右，可清洗4到6個鋁圈（見本院卷三第88、89頁）。
  足證輪胎、鋁圈於遭瀝青潑灑後，仍可清洗，尚不致於不堪使
  用。又地磚、鋁圈展示架、TV櫃、電視機、開飲機、錄放影機
  、DVD放映機、打卡鐘，均不致因沾染瀝青而喪失原有效能，
  且依其材質，其所沾瀝青污漬應均能清理，是原告主張上開物
  品因遭潑灑瀝青已不堪使用達毀損程度，即無可採。次按當事
  人已證明受有損害而不能證明其數額或證明顯有重大困難者，
  法院應審酌一切情況，依所得心證定其數額。民事訴訟法第
  222條第2項定有明文。故當事人已證明受有損害而不能證明損
  害之數額時，法院應斟酌損害之原因及其他一切情事，作自由
  心證定其數額，不得以其數額未能證明，即駁回其請求（最高
  法院21年上字第972號判例參照）。查原告前於台灣桃園地方
  法院93年度易字第1038號刑事案件94年5月26日審理時陳述前
  開物品均給收廢鋁廢鐵業者收走（見本院卷二第112頁），嗣
  於本院則改稱於94年2、3月間全數遭竊（見本院卷二第17、18
  頁），無法提出供本院清點鑑定查證。原告主張上開物品不堪
  使用應無可採，業如前述，惟上開物品確遭瀝青污損而影響其
  美觀。參諸前揭證人所言，及被告亦同意以150元為清洗單價
  之計算標準，本院認輪胎、鋁圈之清洗單價應以每個150元計
  算。依證人寅○○證稱遭瀝青污損之鋁圈為467個、輪胎為387
  個（見本院卷二第178頁），按前開標準計算，其清洗費用應
  為12萬8100元。而TV櫃、電視機、開飲機、錄放影機、DVD放
  映機、打卡鐘部分，因其面積約大略相當或小於輪胎、鋁圈，
  故亦以每項150元計算，合計為900元。鋁圈展示架部分，因其
  為金屬框架，外覆以玻璃，沾染面積甚為有限，亦以150元計
  算。至地磚部分，則依其與輪胎面積比例，以每坪900元計算
  ，而申○輪胎行地坪為70坪，此部分清洗費用計為6萬3000元
  。
5.綜上，原告就物品損壞及回復原狀費用共計得請求183萬1409
  元。
(乙)原告主張因被告前揭侵權行為，受有營業利潤損失500萬云云
  ：查原告經營之申○輪胎行90年度全年所得額為負122萬3486
  元，91年全年所得額為負47萬2235元、92年全年所得額為負40
  萬3735元，且原告個人90及91年度均無申報其經營申○輪胎行
  之所得，有90年至92年度營業事業所得稅結算申報書、90至91
  年度綜合所得稅核定通知書可稽（見本院卷一第143、148、
  153、166至170頁）。足見申○輪胎行每年均屬虧損狀態，自
  無獲利可言。則原告主張受有營業利潤損失500萬元，顯乏佐
  證，要無可採。
(丙)原告另主張就被告前揭毀損犯行，依民法第195條第1項前段請
  求非財產上損害云云。惟按慰藉金之賠償，以人格權遭遇侵害
  ，使精神上受痛苦為必要。被告前揭侵權行為，固有毀損被上
  訴人之財物，使其發生財產上損害，但對其身體、生命、自由
  等人格權並未有何加害行為，縱因此使上訴人苦惱，亦不生賠
  償慰藉金之問題。最高法院83年度台上字第2097號裁判見解亦
  同，可資參照。依前所述，被告上開毀損犯行，係損壞原告所
  有財物使其受有財產上損害，但未對原告人格權加以侵害，原
  告依民法第195條第1項前段規定，請求被告給付慰藉金，於法
  無據，不應准許。
九、末按給付無確定期限者，債務人於債權人得請求給付時，經
    其催告而未為給付，自受催告時起，負遲延責任。其經債權
    人起訴而送達訴狀，或依督促程序送達支付命令，或為其他
    相類之行為者，與催告有同一之效力。民法第229條定有明
    文。查被告戊○○、丁○○、卯○○、午○○之起訴狀繕本
    送達日均為94年10月27日（見附民卷第1頁），丑○○、子
    ○○○、辛○○、己○○、庚○○、辰○○（均為未○○之
    承受訴訟人）之起訴狀繕本送達日為94年11月3日（見附民
    卷第9、10、13頁）、壬○○、癸○○之起訴狀繕本送達日
    為94年11月17日（見附民卷第14、15頁）。是原告請求被告
    各自前揭起訴狀繕本送達翌日起給付法定遲延利息，即有理
    由。
十、從而，原告依侵權行為法律關係，訴請被告連帶賠償，於請
    求被告戊○○、丁○○、午○○連帶給付原告29萬元及自94
    年10月28日起至清償日止按年息5%計算之利息，暨請求被告
    戊○○、丁○○、午○○、卯○○、丑○○辛○○、壬○○
    連帶給付原告183萬1409元，及戊○○、丁○○、午○○、
    卯○○均自94年10月28日起、丑○○、辛○○均自94年11月
    4日起、壬○○自94年11月18日起，均至清償日止按年息5%
    計算之利息；暨被告辰○○、己○○、庚○○就被告辛○○
    應給付部分與其負連帶給付之責；被告癸○○就被告壬○○
    應給付部分與其負連帶給付之責，洵屬有據，應予准許。逾
    此範圍之請求，為無理由，應予駁回。
十一、兩造就原告勝訴部分均陳明願供擔保請准宣告假執行及免
      為假執行，核無不合，爰各酌定相當擔保金額准許之。至
      原告敗訴部分，其假執行之聲請已失所附麗，併予駁回。
十二、據上論結，原告之訴為一部有理由，一部無理由，依民事
      訴訟法第385條第1項前段、第79條、第85條第2項、第390
      條第2項、第392條，判決如主文。
中　　華　　民　　國　　96　　年　　11　　月　　21　　日
                    民事第一庭
                        審判長法　官  張耀彩
                              法　官  林金吾
                              法　官  盧彥如
正本係照原本作成。
如不服本判決，應於收受送達後20日內向本院提出上訴書狀，其
未表明上訴理由者，應於提出上訴後20日內向本院補提理由書狀
（均須按他造當事人之人數附繕本）上訴時應提出委任律師或具
有律師資格之人之委任狀；委任有律師資格者，另應附具律師資
格證書及釋明委任人與受任人有民事訴訟法第466條之1第1項但
書或第2項（詳附註）所定關係之釋明文書影本。
中　　華　　民　　國　　96　　年　　11　　月　　23　　日
　　　　　　　　　　　　　　  書記官  鄭兆璋
附註：
民事訴訟法第466條之1（第1項、第2項）：
對於第二審判決上訴，上訴人應委任律師為訴訟代理人。但上訴
人或其他法定代理人具有律師資格者，不在此限。
上訴人之配偶、三親等內之血親、二親等內之姻親，或上訴人為
法人、中央或地方機關時，其所屬專任人員具有律師資格並經法
院認為適當者，亦得為第三審訴訟代理人。
